【裁判字號】    90,親,115
【裁判日期】    901025
【裁判案由】    否認子女
【裁判全文】
臺灣高雄地方法院民事判決  九十年度親字第一一五號
    原      告    甲○○
    被      告    乙○○
    兼法定代理人  丙○○
右當事人間請求否認子女事件，本院判決如左：
    主      文
確認被告乙○○（民國八十九年十一月二十二日生）非被告丙○○之婚生子。
訴訟費用由被告負擔。
    事      實
甲、原告方面：
壹、聲明：如主文所示。
貳、陳述：
    原告與被告丙○○於民國七十一年四月二十六日結婚，並於八十九年六月二十二
    日離婚，原告於八十九年十一月二十二日產下被告乙○○，並已辦妥戶籍登記，
    有戶籍謄本可稽。然被告自八十六年十月八日起因妨害風化、煙毒等案件在高雄
    監獄執行迄今，不可能與原告生下被告乙○○，被告乙○○顯非被告丙○○親生
    子，依法卻推定為被告丙○○之婚生子，為此依民法第一千零六十三條規定，提
    起本件訴訟。
參、證據：提出戶籍謄本三件為證。
乙、被告方面：
壹、聲明：未為聲明。
貳、陳述：
    自被告丙○○入監執行後就未與原告同住，亦未發生性行為，被告乙○○確實非
    原告自被告丙○○受胎所生，故同意原告請求。
丙、本院依職權查詢被告在監在押情形，並囑託行政院國軍退除役官兵輔導委員會高
    雄榮民總醫院（下稱高雄榮總醫院）就被告乙○○與訴外人徐參川之血緣關係為
    鑑定。
    理    由
一、本件原告主張其與被告丙○○於八十九年六月二十二日離婚，而原告於同年十一
    月二十二日產下被告乙○○，並已辦妥戶籍登記。然被告自八十六年十月八日起
    因妨害風化、煙毒等案件在高雄監獄執行迄今，不可能與原告生下被告乙○○，
    被告乙○○卻被推定為被告丙○○之婚生子，為此依民法第一千零六十三條規定
    ，提起本件訴訟等語。被告則以被告丙○○入監執行後就未與原告同住，亦未發
    生性行為，被告乙○○確實非原告自被告丙○○受胎所生，故同意原告請求等語
    抗辯。
二、原告主張其與被告丙○○於八十九年六月二十二日離婚，而原告於同年十一月二
    十二日產下被告乙○○，並辦理戶籍登記為被告丙○○之婚生子。然被告自八十
    六年十月八日起因妨害風化、煙毒等案件在高雄監獄執行迄今，未曾與原告發生
    性行為，被告乙○○並非被告丙○○之親生子之事實，業據原告提出戶籍謄本三
    件為證，核屬相符，並有本院依職權查詢之法務部在監在押資料表附卷可稽。參
    以被告丙○○亦自陳：伊自入監執行後就未曾與原告發生性行為，被告乙○○確
    非伊之子等語，且經本院依職權查詢被告丙○○之在監在押情況結果，被告丙○
    ○須至九十五年三月十一日始執行完畢，高雄監獄雖有受刑人與眷屬同住制度，
    惟截至九十年九月十九日止，被告丙○○並未曾有與其眷屬同住之紀錄等情，亦
    有本院電話查詢高雄監獄之登記表在卷足憑。復經本院依職權命兩造協同原告主
    張之被告乙○○生父徐參川至高雄榮總醫院，就其間之血緣關係為鑑定，據該院
    鑑定結果亦認為：經依白血球表面抗原分析結果、血型及聚合ＤＮＡ分析結果
    ，乙○○和徐參川無法否定其親子血緣關係等語，並有該院九十年八月三十日（
    九十）高總行字第九○○七八○○號函及其檢驗報告在卷可資佐證，益證被告乙
    ○○顯非原告自被告丙○○受胎所生之子，是依本院調查證據結果，自堪信為真
    實。
三、按妻之受胎，係在婚姻關係存續中者，固推定其所生子女為婚生子女；惟該推定
    ，如夫妻之一方能證明妻非自夫受胎者，得於知悉子女出生之日起一年內提起否
    認之訴，有民法第一千零六十三條可資參照。
四、經查被告乙○○既非原告自被告丙○○受胎所生，惟受婚生推定，揆諸首開說明
    ，原告自得提起否認子女之訴。而被告乙○○係於八十九年十一月二十二日出生
    ，距原告提起本件訴訟之九十年六月二十二日止，尚未逾一年之除斥期間，從而
    原告依民法第一千零六十三條第二項之規定，請求確認被告乙○○非原告與被告
    丙○○所生之婚生子，即屬正當，應予准許。
據上論結，本件原告之訴為有理由，依民事訴訟法第七十八條、第八十五條第一項前
段，判決如主文。
中      華      民      國    九十      年      十      月    二十五    日
                              臺灣高雄地方法院民事第五庭
~B法      官  林雯娟
右正本證明與原本無異。
如不服本判決，應於送達後廿日內，向本院提出上訴狀。
中      華      民      國    九十      年      十      月    二十六    日
~B法院書記官  黃麗緞


司法院資訊處製作；財團法人民間司法改革基金會備份。
